【裁判字號】    98,台上,7525
【裁判日期】    981211
【裁判案由】    妨害性自主
【裁判全文】
最高法院刑事判決            九十八年度台上字第七五二五號
上  訴  人  甲○○
選任辯護人  鐘耀盛律師
上列上訴人因妨害性自主案件，不服台灣高等法院中華民國九十
六年十月三十日第二審判決（九十六年度上訴字第三八四九號，
起訴案號：台灣宜蘭地方法院檢察署九十五年度偵字第四二六號
），提起上訴，本院判決如下：
    主  文
上訴駁回。
    理  由
按刑事訴訟法第三百七十七條規定，上訴於第三審法院，非以判
決違背法令為理由，不得為之。是提起第三審上訴，應以原判決
違背法令為理由，係屬法定要件。如果上訴理由書狀並未依據卷
內訴訟資料，具體指摘原判決不適用何種法則或如何適用不當，
或所指摘原判決違法情事，顯與法律規定得為第三審上訴理由之
違法情形，不相適合時，均應認其上訴為違背法律上之程式，予
以駁回。本件原判決維持第一審論上訴人甲○○以對於女子以強
暴之方法而為性交罪，處有期徒刑肆年陸月，並應於刑之執行前
，令入相當處所，施以治療，其期間至治癒為止，但最長不得逾
參年之判決，並駁回上訴人在第二審之上訴。係依憑上訴人坦承
：於民國九十四年九月十六日二十二時許，有與Ａ女及王○○等
十餘人至宜蘭縣宜蘭市「歐歡ＫＴＶ」唱歌飲酒後，復至同市○
○路○段三二號九樓之二上訴人住處，繼續飲酒玩樂，迄翌（十
七）日凌晨一時許，僅剩Ａ女、王○○與伊在該處，伊有親Ａ女
胸部、肩部，並與Ａ女為性交行為等情屬實，參酌Ａ女在偵查及
審理中證陳：上訴人在其住處要求伊留下照顧酒醉不省人事之王
○○，嗣未經伊同意，在客廳以身體強壓伊在沙發上，又在房間
內強行脫掉伊衣褲，並將其陰莖插入伊陰道內，上訴人又將伊拖
至廁所後，咬伊胸部，將其陰莖插入伊陰道及肛門；證人王○○
、呂○○、林○○證述：前一日晚上，渠等與上訴人及Ａ女一起
去ＫＴＶ唱歌，嗣一起買酒到上訴人住處，當時王○○已經酒醉
不醒；證人王○○另證以：當晚伊酒醉，至第二天早上醒來，才
知在上訴人住處，伊亦不知道Ａ女當時有到上訴人住處各等語，
及卷附九十四年九月十八日行政院衛生署署立宜蘭醫院受理疑似
性侵害事件驗傷診斷書（記載：經檢驗結果Ａ女當時身上有右肩
瘀青、左肩咬痕、雙側胸部咬痕、右側肛門旁擦傷）等證據資料
，而為論斷，已敘述其所憑之證據及認定之理由。而以上訴人矢
口否認有強制性交之犯行，辯稱：與Ａ女發生性行為係Ａ女主動
，並無違反其意願而強制性交，兩人僅在房間內發生一次性交行
為，並未在廁所內性交，伊亦無抓傷或咬傷Ａ女身體之行為，苟
當時Ａ女有喊叫，何以王○○及該址之鄰居均未聽聞云云，係飾
卸之詞，無足採取；證人即上訴人之工地領班陳○○證述：當日
上午九時三十分許，上訴人有到場上工之證詞，則不足為有利上
訴人之認定，在理由內依憑調查所得證據，詳加指駁；並說明：
(一)、依證人王○○、呂○○、林○○上開證詞，足證王○○當晚
至上訴人住處時，已陷入酒醉不省人事，非一時之間即可甦醒，
益證Ａ女所述於當晚因王○○酒醉不醒，上訴人乃藉此要求伊留
下照顧王○○，王○○至翌日凌晨三時許，均不省人事等語，係
屬真實。又本件案發地點雖為八戶緊鄰住戶，惟Ａ女高喊救命之
際，相鄰住戶鄰居未必均能聽聞Ａ女呼救聲音，無從據以推翻Ａ
女之證述。(二)、Ａ女於案發次日至署立宜蘭醫院驗傷，受有上開
受理疑似性侵害事件驗傷診斷書所載之傷害，益證Ａ女指述上訴
人強行將伊拖至廁所，以手抓住伊身體，並咬伊胸部，將其陰莖
插入伊陰道及肛門乙節，係屬真實。上訴人所辯：與Ａ女係合意
為性交行為，僅在房間發生一次，亦無抓或咬傷Ａ女身體之行為
等語，均不足採。(三)、上訴人另辯以：Ａ女提出控訴之時間，距
離案發日已逾約三個月云云。惟Ａ女於九十四年九月十九日凌晨
遭上訴人性侵害，而於九十四年十月十六日向警方報案，並已陳
稱：案發當時不敢報案，亦不敢讓朋友家人知道等語。觀諸社會
常情，一般女子對於遭受性侵害之事，常認為不光彩而予隱晦，
復擔心朋友家人知悉，故不敢張揚，此乃一般社會民風，並無特
別違背常情之處，所辯不足採取之理由。從形式上觀察，原判決
並無違背法令之情形存在。上訴意旨略稱：(一)、原判決引用Ａ女
不利上訴人之證述，證人王○○之證詞，及證人呂○○、林○○
等表示案發經過不知情之供述，認定上訴人有強制性交犯行之依
據。然Ａ女與上訴人間是否有曖昧情事尚待證實，此與判斷告訴
人指述是否屬實有關，原審不察，而為不利於上訴人之判決，自
有調查職責未盡之違法。(二)、Ａ女指訴：上訴人有將伊壓倒在客
廳沙發上，摸其胸部，伊在客廳就喊救命，王○○都沒有聽到，
伊有大聲喊叫等語。然案發時為凌晨一時許，夜深人靜，苟Ａ女
因遭強暴而喊救命，可傳至少五十公尺遠，且現場為十二層樓公
寓之九樓，何以鄰居皆無所聞，顯見Ａ女之控訴，與經驗法則不
合，原判決予以採取，採證即有違法。(三)、Ａ女指訴：上訴人強
將其衣服、裙子及內褲脫掉等語。惟倘Ａ女無意與上訴人性交，
依一般經驗法則，其全身衣褲何以完好，而Ａ女於案發之翌日凌
晨檢驗受有右肩瘀青、左肩咬痕、雙側胸部咬痕、左側肛門擦傷
之傷害，但係間隔二夜，且距二十四小時所驗，尚難據以證明係
上訴人性侵害所為，且Ａ女之性器官及雙腿內側均無任何傷痕，
可證其傷痕係雙方合意性交過程之所致。(四)、Ａ女係案發後約三
個月始提出告訴，且上訴人就廁所內施以強暴，並以生殖器插入
Ａ女肛門乙節，自始否認，此部分疑為Ａ女所杜撰。又據Ａ女所
述：伊衣服、裙子、內衣褲是上訴人所脫，是一邊壓一邊脫等語
。惟如非兩廂情願，上訴人何能將Ａ女之全身衣服脫光後，再行
媾合。Ａ女此部分控訴顯與事實不符，原判決採為不利上訴人之
證據，有違經驗法則云云。惟查：（一）取捨證據及認定事實，
乃事實審法院職權之行使，其對證據證明力所為之判斷，苟不悖
通常一般人日常生活之經驗，又未違背客觀上應認為確實之定則
，並已敘明其何以為此判斷之心證理由者，即不能任意指為違法
。原判決認定上訴人有施強暴而對Ａ女強制性交得逞，已就相關
事證詳加調查論列，復綜合上訴人之供述及證人Ａ女之指訴、王
○○、呂○○、林○○之證言，及Ａ女事後檢驗受傷情形，參互
斟酌判斷，資為不利於上訴人之認定，併已說明其取捨判斷所得
心證之理由，核與論理法則、經驗法則尚無違背、且無應於審判
期日調查之證據而未予調查及判決理由不備之違法情形。上訴意
旨無非就原審採證認事之職權行使，及原判決已明白論斷之事項
，專憑己見，泛言指摘，再為事實上之爭執，並非依據卷內訴訟
資料而為之具體指摘，自非適法之第三審上訴理由。（二）所謂
依法應於審判期日調查之證據，係指與待證事實有重要關係，在
客觀上顯有調查必要性之證據而言，故其範圍並非漫無限制，必
其證據與判斷待證事實之有無，具有關聯性，得據以推翻原判決
所確認之事實，而為不同之認定者，始足當之；若所證明之事項
已臻明瞭，原審未為無益之調查，皆無違法可言。依卷內證據資
料，上訴人在警詢中即供承伊與Ａ女之間原不認識（見警卷第十
三頁）；核與證人王○○在第一審所證：Ａ女與上訴人不是男女
朋友，本案發生之前兩人並不相識等語（見第一審卷第八八頁）
，上訴意旨空言主張上訴人與Ａ女之前有曖昧關係，憑以指摘，
自非依據卷內訴訟資料執為指摘之合法第三審上訴理由。又刑法
第二百二十一條之強制性交罪，並不以行為人所施之強暴手段，
必致被害人有激烈反抗或致其不能抗拒之程度始克成立。原判決
認上訴人有實行強制手段，而強制性交得逞，已說明其取捨證據
判斷之依據及認定所憑之理由，上訴意旨徒憑己意，泛言指摘，
不足以辨識原判決已具備違背法令之形式。（三）其餘上訴意旨
，則置原判決之明白論斷於不顧，或仍持原判決已說明理由而捨
棄不採之陳詞辯解，再為事實上之爭執，或就屬於事實審法院採
證認事職權之行使，或就不影響於判決本旨之枝節事項，全憑己
見，任意指摘，難謂已符合首揭法定上訴第三審之要件。其上訴
違背法律上之程式，應予駁回。
據上論結，應依刑事訴訟法第三百九十五條前段，判決如主文。
中    華    民    國  九十八  年  十二    月   十一   日
                      最高法院刑事第三庭
                          審判長法官  林  增  福
                                法官  張  清  埤
                                法官  陳  世  雄
                                法官  何  菁  莪
                                法官  韓  金  秀
      本件正本證明與原本無異
                                      書  記  官
中    華    民    國  九十八  年  十二    月   十六   日
                                                      R

司法院資訊處製作；財團法人民間司法改革基金會備份。
